臺灣桃園地方法院刑事判決　　　　　　96年度桃簡字第2972號
聲　請　人　臺灣桃園地方法院檢察署檢察官
被　　　告　甲○○
被　　　告　乙○○
　　　　　　　　　　　8號
被　　　告　丙○○
　　　　　　　　　　　弄13號.
上列被告因詐欺案件，經檢察官聲請以簡易判決處刑（96年度偵
字第5182號），本院判決如下：
    主  文
甲○○、乙○○幫助意圖為自己不法之所有，以詐術使人將本人
之物交付，各處有期徒刑月，如易科罰金，均以新臺幣壹仟元
折算壹日，均減為有期徒刑壹月又拾伍日，如易科罰金，均以新
臺幣壹仟元折算壹日。
丙○○幫助意圖為自己不法之所有，以詐術使人將本人之物交付
，累犯，處有期徒刑肆月，如易科罰金，以銀元佰元即新臺幣
玖佰元折算壹日，減為有期徒刑貳月，如易科罰金，以銀元佰
元即新臺幣玖佰元折算壹日。
    事實及理由
一、本件犯罪事實及證據，均引用檢察官聲請簡易判決處刑書之
    記載（如附件）。惟應為下列之更正及補充：
  (一)犯罪事實欄部分：
  1.第6 行：「分別於民國95年6 至7 月間」以下至第11行，應
    更正記載為：「分別由丙○○於民國95年6 月初某日，在臺
    灣境內某處，將其所申請開戶之臺灣郵政龍潭郵局00000000
    000000號帳戶之存摺、提款卡、密碼；甲○○於民國95年7
    月初某日，在臺灣境內某處，將其所申請開戶之臺灣中小企
    業銀行桃園分行000000000000號帳戶之存摺、提款卡、密碼
    ；乙○○於民國95年7 月初某日，在臺灣境內某處，將其所
    申請開戶之國泰世華商業銀行桃園分行000000000000號帳戶
    之存摺、提款卡、密碼等資料，交予某真實姓名年籍不詳之
    成年男子」。
  2.第14行：「於95年6 月至7 月間」，應更正記載為：「於95
    年6 月至8 月間」。
  (二)證據欄部分：
  1.編號4 證人庚○○部分：「於95年7 月17日」，應更正記載
    為：「於95年8 月12日」。
  2.附表編號4 被害人庚○○部分：「於95年7 月17日」，應更
    正記載為：「於95年8 月間某日」。
  3.按任何人均可辦理金融帳戶存摺使用，如無正當理由，實無
    租借用他人存摺使用之理，而金融存摺亦事關個人財產權益
    之保障，其專有性甚高，除非本人或與本人親密關係者，難
    認有何理由可自由流通使用該存摺，一般人均有妥為保管及
    防止他人任意使用之認識，縱特殊情況偶需交付他人使用，
    亦必深入瞭解用途及合理性，始予提供，且該等專有物品如
    落入不明人士手中，而未加以闡明正常用途，極易被利用為
    與財產有關之犯罪工具，而有犯罪意圖者，非有正當理由，
    竟徵求他人提供帳戶，客觀上可預見其目的，係供為某筆資
    金之存入，後再行領出之用，且該筆資金之存入及提領過程
    係有意隱瞞其流程及行為人身份曝光之用意，一般人本於一
    般認知能力均易於瞭解，報章媒體復一再披露詐騙集團為規
    避查緝，故使用他人帳戶以遂行詐欺之不法犯罪態樣，被告
    為一智慮健全、有社會經驗之成年人，對此自難諉為不知。
    且被告對取得其帳戶者之真實姓名年籍毫無所悉，則該人既
    有使用帳戶之需，竟不思自行申辦，反大費周章收集他人帳
    戶使用，顯與一般交易常情相悖，則其用途實屬可疑，足證
    被告應可預見金融帳戶提供他人使用將幫助他人實施詐欺犯
    罪，竟仍將其帳戶存摺、金融卡及密碼交付來路不明之人，
    使該人得自其帳戶領得款項，是縱無證據證明被告明知該人
    之犯罪態樣係以該帳戶供詐欺之用，惟其顯具縱有人以其金
    融帳戶實施詐欺犯罪亦不違背其本意之幫助意思至明。綜上
    所述，被告有幫助他人犯詐欺取財罪之不確定故意甚明，本
    件事證明確，被告犯行堪以認定，應予依法論科。
二、查被告丙○○行為後，刑法業於94年2 月2 日修正公布部分
    條文，並於95年7 月1 日施行。依修正後刑法第2 條第1 項
    規定：「行為後法律有變更者，適用行為時之法律。但行為
    後之法律有利於行為人者，適用最有利於行為人之法律。」
    ，此條規定與刑法第1 條罪刑法定主義契合，係規範行為後
    法律變更所生新舊法律比較適用之準據，是刑法第2 條本身
    雖經修正，尚無比較新舊法之問題，應一律適用裁判時之現
    行刑法第2 條，以決定適用之刑罰法律，先予敘明。又本次
    修正涵蓋之範圍甚廣，故比較新舊法時，應就罪刑有關之共
    犯、牽連犯、連續犯、有無累犯加重、自首減輕暨其他法定
    加減原因與加減例等一切情形，綜其全部罪刑之結果而為比
    較，復有最高法院95年度第8 次刑庭會議決議可資參照。茲
    就本案有關之新舊法比較部分，臚列如下：
  (一)本件被告丙○○行為時，刑法第339 條第1 項普通詐欺罪之
    法定刑為「5 年以下有期徒刑、拘役或科或併科1 千元以下
    罰金。」，且依斯時罰金罰鍰提高標準條例第1 條前段規定
    ：「依法律應處罰金、罰鍰者，就其原定數額得提高為2 倍
    至10倍」。故罰金刑部分經提高後為1 萬元以下，經折算為
    新臺幣後，最高可罰新臺幣3 萬元，最低則為新臺幣3 元（
    銀元1 元）。至被告行為後公佈施行之刑法施行法第1 條之
    1 規定：「中華民國94年1 月7 日刑法修正施行後，刑法分
    則編所定罰金之貨幣單位為新臺幣。94年1 月7 日刑法修正
    時，刑法分則編未修正之條文定有罰金者，自94年1 月7 日
    刑法修正施行後，就其所定數額提高為30倍。但72年6 月26
    日至94年1 月7 日新增或修正之條文，就其所定數額提高為
    3 倍」；且刑法第33條第5 款亦修正為：「主刑之種類：罰
    金，新臺幣1 千元以上，以百元計算之」。查刑法第339 條
    第1 項規定，係72年6 月26日前所訂定，故依新法規定，罰
    金部分應提高為30倍，即最高可罰新臺幣3 萬元，最低應罰
    新臺幣1000元。經比較新、舊法之結果，應以被告行為時之
    舊法對其較為有利。
  (二)刑法第30條之規定，於94年1 月7 日修正，95年7 月1 日施
    行前之規定為：「幫助他人犯罪者，為從犯。雖他人不知幫
    助之情者，亦同。從犯之處罰，得按正犯之刑減輕之。」，
    現行刑法之規定則為：「幫助他人實行犯罪行為者，為幫助
    犯。雖他人不知幫助之情者，亦同。幫助犯之處罰，得按正
    犯之刑減輕之。」，揆諸本條之規定，僅係將「從犯」修正
    為「幫助犯」，而本案被告丙○○幫助他人犯本案之犯行，
    係屬幫助他人犯罪行為之從犯，則適用修正施行前之刑法第
    30條規定論處，並無不利於被告。
  (三)被告丙○○行為時之刑法第41條第1 項前段規定：「犯最重
    本刑為5 年以下有期徒刑以下之刑之罪，而受6 個月以下有
    期徒刑或拘役之宣告，因身體、教育、職業、家庭之關係或
    其他正當事由，執行顯有困難者，得以（銀元）1 元以上3
    元以下折算1 日，易科罰金。」。又被告行為時之易科罰金
    折算標準，依修正前罰金罰鍰提高標準條例第2 條規定（現
    已刪除），就其原定數額提高為100 倍折算1 日，是本件被
    告行為時之易科罰金折算標準，應以銀元300 元折算1 日，
    經折算為新臺幣後，應以新臺幣900元折算為1日。惟被告丙○○行為後新法第41條第1 項前段修正為：「犯最重本刑為
    5 年以下有期徒刑以下之刑之罪，而受6 個月以下有期徒刑
    或拘役之宣告者，得以新臺幣1 千元、2 千元或3 千元折算
    1 日，易科罰金。」。比較修正前後之易科罰金折算標準，
    以修正前之規定較有利於被告。
  (四)綜合上述各條文修正前、後之比較，有關論罪科刑部分以被
    告丙○○行為時即95年7 月1 日修正施行前之刑法，較有利
    於被告，自應依修正後刑法第2 條第1 項前段規定，適用修
    正前刑法之相關規定；又易科罰金部分，亦以修正前刑法第
    41條第1 項前段及罰金罰鍰提高標準條例第2 條之規定，較
    有利於被告，應依修正前刑法之規定諭知易科罰金之折算標
    準。
  (五)修正前刑法第47條累犯之適用並不以故意犯為限，修正後刑
    法則限於故意犯始有適用，本案被告丙○○係故意再犯本案
    法定刑有期徒刑以上之罪，無論依修正前刑法或修正後刑法
    規定，均為累犯，比較新、舊法結果，修正前刑法並無較有
    利於被告之情形，應適用裁判時即修正後刑法第47條第1項
    規定論以累犯。
三、按刑法上之幫助犯，係對於犯罪與正犯有共同之認識，而以
    幫助之意思，對於正犯資以助力，而未參與實施犯罪之行為
    者而言。是以，如未參與實施犯罪構成要件之行為，且係出
    於幫助之意思提供助力，即屬幫助犯，而非共同正犯。次按
    ，連續幫助與幫助連續原屬有別，如基於概括犯意，多次幫
    助他人犯罪，為連續幫助；如以一幫助行為，幫助他人連續
    犯罪，則為幫助連續，就幫助犯言，僅有一次之犯罪行為（
    最高法院86年度臺上字第5680號、87年度臺上字第3865號判
    決參照）。被告各僅為1 次提供帳戶之行為，而不詳姓名年
    籍之人所屬之犯罪集團利用被告之幫助，意圖為自己不法之
    所有詐取如附表所示之被害人之金錢，是被告所為係參與詐
    欺罪構成要件以外之行為，且在無證據證明被告均係以正犯
    之犯意參與犯罪之情形下，應認其所為係幫助犯而非正犯行
    為。核其所為，被告丙○○係犯刑法第30條第1 項前段、修
    正前即行為時刑法第339 條第1 項之幫助詐欺取財罪；被告
    甲○○、乙○○均係犯刑法第30條第1 項前段、第339 條第
    1 項之幫助詐欺取財罪。被告甲○○、乙○○以一提供帳戶
    行為，幫助詐騙集團詐騙如附表所示之被害人，致如附表所
    示之被害人各受有金錢上之損害，為想像競合犯，從一重之
    幫助詐欺取財罪處斷。被告丙○○前因竊盜案件，經本院判
    處有期徒刑5 月，於94年11月9 日執行完畢，有臺灣高等法
    院被告前案紀錄表在卷可稽，其於有期徒刑執行完畢後5 年
    內故意再犯本件有期徒刑以上之罪，應論以累犯，並依刑法
    第47條第1 項規定加重其刑。又被告均係幫助之從犯，均應
    依刑法第30條第2 項規定，按正犯之刑減輕其刑。爰審酌被
    告為謀一己私利而將上開帳戶存摺、提款卡、印章及密碼交
    給不法分子資為詐欺取財之工具，供詐騙集團作為詐騙款項
    匯入、領取之用，紊亂社會正常交易秩序，並使不法之徒藉
    此輕易詐取財物，使檢警難以追查緝捕，所造成之危害非輕
    ，及被告犯後均否認犯行，飾詞卸責，及被告犯罪之目的、
    動機、素行等一切情狀，各量處如主文所示之刑，並諭知易
    科罰金之折算標準。又被告犯罪行為均在96年4 月24日前，
    依中華民國九十六年罪犯減刑條例第2 條第1 項第3 款規定
    ，均應減其刑二分之一，並依同條例第9 條及修正前、修正
    後刑法第41條第1 項前段規定（丙○○適用修正前；甲○○
    、乙○○均適用修正後），諭知易科罰金之折算標準。另被
    告各自所交付予詐騙集團之上揭帳戶存摺、提款卡，因被告
    已各別交付予詐騙集團，已非被告各自所有，爰不併予宣告
    沒收之，附此敘明。
四、據上論斷，應依刑事訴訟法第449 條第1 項前段、第3 項、
    第454 條第2 項，刑法第2 條第1 項前段、第30條第1 項前
    段、第2 項、第339 條第1 項、第47條第1 項、第41條第1
    項前段，刑法施行法第1 條之1 第1 項、第2 項前段，修正
    前刑法第339 條第1 項、第41條第1 項前段，罰金罰鍰提高
    標準條例第1 條前段、刪除前罰金罰鍰提高標準條例第2 條
    ，中華民國九十六年罪犯減刑條例第2 條第1 項第3 款、第
    7 條、第9 條，逕以簡易判決處刑如主文。
中　　華　　民　　國　　96　　年　　12　  月　　5 　　日
                  刑事第五庭  法　官  陳  月  雯
以上正本證明與原本無異。
如不服本判決，應於判決送達後10日內，向本院提出上訴狀（應
附繕本），上訴於本院合議庭。
                              書記官  王  峻  宏
中　　華　　民　　國　　96　　年　　12　　月　　18　　日
附錄本案論罪科刑依據之法條：
中華民國刑法第339條
意圖為自己或第三人不法之所有，以詐術使人將本人或第三人之
物交付者，處5 年以下有期徒刑、拘役或科或併科1 千元以下罰
金。
以前項方法得財產上不法之利益或使第三人得之者，亦同。
前二項之未遂犯罰之。
附表：
┌──┬───┬───────────────┬────────────┬─────┐
│編號│被害人│   詐  騙  手  法 / 日 期     │   匯   款   帳   戶    │ 金    額 │
│    │      │                              │                        │（新臺幣）│
├──┼───┼───────────────┼────────────┼─────┤
│ 1  │戊○○│因網路交友於95年7月17日與對方 │國泰世華商業銀行桃園分行│          │
│    │      │聯絡，依其指示辦理保險借款及信│帳戶：000000000000      │ 12000元  │
│    │      │用貸款，並將帳號密碼告知對方，│戶名：乙○○            │          │
│    │      │而遭對方語音轉帳提領。        │                        │          │
├──┼───┼───────────────┼────────────┼─────┤
│ 2  │林泰佑│因網路援交於95年7月17日接獲一 │國泰世華商業銀行桃園分行│          │
│    │      │女子來電表示欲確認身份，便依其│帳戶：000000000000      │  3983元  │
│    │      │指示操作提款機而遭詐騙。      │戶名：乙○○            │          │
├──┼───┼───────────────┼────────────┼─────┤
│ 3  │張涵倜│因網路援交於95年7月17日接獲一 │國泰世華商業銀行桃園分行│          │
│    │      │女子來電表示欲確認身份，便依其│帳戶：000000000000      │  2983元  │
│    │      │指示操作提款機而遭詐騙。      │戶名：乙○○            │          │
├──┼───┼───────────────┼────────────┼─────┤
│ 4  │庚○○│因網路援交於95年8 月間某日接獲│國泰世華商業銀行桃園分行│          │
│    │      │一女子來電表示欲確認身份，便依│帳戶：000000000000      │ 11000元  │
│    │      │其指示操作提款機而遭詐騙。    │戶名：乙○○            │          │
├──┼───┼───────────────┼────────────┼─────┤
│ 5  │康家豪│因網路援交於95年7 月17日接獲一│國泰世華商業銀行桃園分行│          │
│    │      │女子來電表示欲確認身份，便依其│帳戶：000000000000      │  8983元  │
│    │      │指示操作提款機而遭詐騙。      │戶名：乙○○            │          │
├──┼───┼───────────────┼────────────┼─────┤
│ 6  │許家鐘│因網路援交於95年7月17日接獲一 │國泰世華商業銀行桃園分行│          │
│    │      │女子來電表示欲確認身份，便依其│帳戶：000000000000      │ 10983元  │
│    │      │指示操作提款機而遭詐騙。      │戶名：乙○○            │          │
├──┼───┼───────────────┼────────────┼─────┤
│ 7  │丁○○│因網路援交於95年7月18日接獲一 │國泰世華商業銀行桃園分行│          │
│    │      │女子來電表示欲確認身份，便依其│帳戶：000000000000      │10000餘元 │
│    │      │指示操作提款機而遭詐騙。      │戶名：乙○○            │          │
├──┼───┼───────────────┼────────────┼─────┤
│ 8  │己○○│因網路聊天於95年7月20日接受一 │國泰世華商業銀行桃園分行│          │
│    │      │女子要求表示欲確認身份，便依其│帳戶：000000000000      │  2983元  │
│    │      │指示匯款而遭詐騙。            │戶名：乙○○            │          │
├──┼───┼───────────────┼────────────┼─────┤
│ 9  │王峻易│因網路援交於95年7月21日接獲一 │國泰世華商業銀行桃園分行│          │
│    │      │女子來電表示欲確認身份，便依其│帳戶：000000000000      │  5000元  │
│    │      │指示操作提款機而遭詐騙。      │戶名：乙○○            │          │
├──┼───┼───────────────┼────────────┼─────┤
│ 10 │蔡鎮○○○○路交友於95年7月23日接獲一 │臺灣中小企業銀行桃園分行│          │
│    │      │女子來電表示，需先預繳遊樂費用│帳戶：00000000000       │  2983元  │
│    │      │，便依其指示匯款而遭詐騙。    │戶名：甲○○            │          │
├──┼───┼───────────────┼────────────┼─────┤
│ 11 │李昆霖│因網路交友於95年6月28日接獲一 │中華郵政龍潭分局        │          │
│    │      │女子來電表示欲確認身份，便依其│帳戶：00000000000000    │ 14966元  │
│    │      │指示匯款而遭詐騙。            │戶名：丙○○            │          │
└──┴───┴───────────────┴────────────┴─────┘
